臺灣高等法院高雄分院刑事判決　　　 100年度交上易字第18號
上　訴　人　臺灣屏東地方法院檢察署檢察官
上　訴　人
即　被　告　陳文仁
上列上訴人等因被告過失致死等案件，不服臺灣屏東地方法院99
年度交訴字第76號中華民國99年11月18日第一審判決（起訴案號
：臺灣屏東地方法院檢察署99年度偵字第5297號），提起上訴，
本院判決如下：
     主  文
原判決關於過失致死及定執行刑部分撤銷。
陳文仁犯過失致人於死罪，處有期徒刑壹年貳月。
其他上訴駁回。
第二項撤銷改判部分所處之刑與其第三項上訴駁回部分所處有期
徒刑月，應執行有期徒刑壹年月。
     事  實
一、陳文仁於民國99年4 月18日22時許，在其友人位於屏東縣枋
    寮鄉○○路住處，飲用啤酒至同日23時許，已處於不能安全
    駕駛動力交通工具之狀態，仍駕駛其所有車牌號碼7952-DC
    號自用小客車欲前往屏東縣佳冬鄉訪友，沿屏東縣枋寮鄉○
    道臺17線公路（下稱臺17線）由南往北方向行駛，於同日23
    時35分許，途經臺17線北上272.3 公里處，本應注意汽車在
    同一車道行駛時，除擬超越前車外，後車與前車之間應保持
    隨時可以煞停之距離，及汽車行駛時，駕駛人應注意車前狀
    況，隨時採取必要之安全措施，且應注意飲用酒類後其吐氣
    所含酒精濃度超過每公升0.25毫克，不得駕車，而依當時天
    候晴、柏油路面、乾燥、無缺陷、無障礙物、視距良好等情
    形， 並無不能注意之情事，竟疏未注意保持安全距離及注意
    車前狀況，復因飲酒後，注意力、判斷力、控制力均明顯減
    退，而失控自後方追撞行駛在前之鄭銓寶騎駛之車牌號碼P5
    X-626 號機車，致鄭銓寶人車倒地，並受有頭部外傷併顱骨
    骨折及顱內出血等傷害，經送枋寮醫療社團法人枋寮醫院急
    救後，仍於99年4 月18日23時54分許，不治死亡。陳文仁肇
    事後，躲進附近路旁蓮霧園藏匿（涉嫌肇事逃逸部分，另由
    被害人家屬提出告訴，由檢察官另行偵辦）。屏東縣政府警
    察局枋寮分局警員據報前往現場處理，陳文仁嗣經其友人林
    琛輝在蓮霧園尋獲，於同年月19日凌晨零時45分許，由友人
    陪同走出蓮霧園，對於未發覺之犯罪，主動向前往現場處理
    之警員陳光榮自首為車禍肇事當事人，而接受裁判，經警於
    同年4 月19日凌晨0 時57分，測得陳文仁呼氣所含酒精濃度
    達每公升0.75毫克，而查悉上情。
二、案經臺灣屏東地方法院檢察署檢察官據報相驗後自動檢舉偵
    查起訴。
     理  由
甲、程序部分：
    本判決以下所引用之傳聞證據，被告及公訴人於本院審理時
    ，均表示沒有意見，且未於言詞辯論終結前聲明異議，本院
    審酌上開傳聞證據作成時，並無不法之情事，認為適當，依
    刑事訴訟法第159 條之5 第2 項規定，自有證據能力，均得
    為證據。
乙、實體部分：
一、上開事實，業據上訴人即被告陳文仁於警詢、偵查中、原審
    及本院審理時供承不諱，核與證人即被害人鄭銓寶之胞妹鄭
    佩琪於警詢時證述之情節相符，復有屏東縣政府警察局枋寮
    分局交通分隊警員陳光榮之調查報告、證號查詢汽車駕駛人
    資料表、被告之當事人道路交通事故酒精測定紀錄表、道路
    交通事故現場圖、道路交通事故調查報告表（一）（二）、
    屏東縣政府警察局道路交通事故肇事人自首情形紀錄表、刑
    法第185 條之3 案件測試觀察紀錄表各1 份、屏東縣政府警
    察局舉發違反道路交通管理事件通知單2 紙、車禍現場照片
    28張（參相驗卷第5 、11、15、17至20、22、28至42）在卷
    可稽；又被害人鄭銓寶係於本件車禍發生後，隨即送往枋寮
    醫療社團法人枋寮醫院急救，雖經救治，仍因頭部外傷併顱
    骨骨折及顱內出血不治死亡等情，亦經臺灣屏東地方法院檢
    察署檢察官督同檢驗員相驗無誤，此有枋寮醫療社團法人枋
    寮醫院診斷證明書、相驗筆錄、臺灣屏東地方法院檢察署相
    驗屍體證明書、檢驗報告書各1 份及相驗照片16張（參相驗
    卷第43、52至58、65至72頁）在卷為憑。按汽車在同一車道
    行駛時，除擬超越前車外，後車與前車之間應保持隨時可以
    煞停之距離；又汽車行駛時，駕駛人應注意車前狀況，並隨
    時採取必要之安全措施，道路交通安全規則第94條第1 項、
    第3 項定有明文。另汽車駕駛人有下列情形之一者，不得駕
    車：2 、飲用酒類或其他類似物後其吐氣所含酒精濃度超過
    每公升0.25毫克或血液中酒精濃度超過百分之0.05以上，道
    路交通安全規則第114 條第2 款亦規定甚明。被告飲酒後之
    呼氣所含酒精濃度為每公升0.75毫克，仍駕駛7952-DC 號自
    用小客車，致未能注意被害人鄭銓寶騎乘車牌號碼P5X-626
    號機車行駛於前方之狀況，保持安全距離，採取減速停車之
    安全措施，失控自後追撞該機車，就本件車禍之發生，自有
    過失，且其過失行為與被害人鄭銓寶死亡之結果有相當因果
    關係。綜上所述，足徵被告之自白確與事實相符，本案被告
    事證明確，犯行洵堪認定，應予依法論科。
二、核被告陳文仁所為，係犯刑法第185 條之3 服用酒類不能安
    全駕駛動力交通工具而駕駛罪及刑法第276 條第1 項過失致
    人於死罪。被告所犯上開2 罪，犯意各別，行為互殊，應予
    分論併罰。按汽車駕駛人無駕駛執照駕車或酒醉駕車，因而
    致人受傷或死亡，依法應負刑事責任者，加重其刑至2 分之
    1 ，道路交通管理處罰條例第86條第1 項定有明文，查被告
    因飲酒後已達不能安全駕駛動力交通工具之狀態（其於肇事
    後之0 時57分，所測得呼氣酒精濃度仍達每公升0.75毫克）
    ，猶駕駛車輛而肇事，並致被害人鄭銓寶死亡，而觸犯過失
    致死罪，業據認定如前，是依上開規定，自應依法就其所犯
    過失致死罪部分加重其刑；又被告於肇事後，在有偵查權之
    機關或公務員發覺其犯罪前，主動向前往現場處理本件車禍
    之警員陳光榮承認其為肇事人，並接受裁判，有屏東縣政府
    警察局道路交通事故肇事人自首情形紀錄表1 紙在卷可按。
    又被告係其友人林琛輝將其從蓮霧園帶出來由被告向處理車
    禍現場之警員陳光榮自首為車禍肇事之人，且在被告自首之
    前，陳光榮尚不清楚何人為車禍肇事之人等情，又據證人林
    琛輝、陳光榮於本院審理時分別結證屬實（見本院100 年4
    月28日審判筆錄）。從而，被告之行為應認已符合自首要件
    ，爰依刑法第62條前段之規定，就其所犯過失致死犯行減輕
    其刑，並依刑法第71條第1 項規定，先加後減之。
三、原審就被告不能安全駕駛動力交通工具部分，因而適用刑法
    第185 條之3 規定，並審酌被告犯後坦承犯行，酒後駕車肇
    事，實屬不該等一切情狀，量處有期徒刑3 月。經核原審此
    部分判決認事用法並無不合，量刑亦屬適度，被告上訴意旨
    ，指摘原判決量刑過重不當，為無理由，公訴人上訴意旨，
    指摘原判決此部分量刑過輕不當，亦無理由，應予駁回。
四、原審就被告過失致死部分予以論科，固非無見，惟查被告酒
    醉後駕車，由後追撞被害人之機車肇事，造成被害人枉送生
    命，過失程度極為嚴重，犯後遲未與被害人家屬達成民事和
    解，態度非佳，而原審僅量處被告有期徒刑8 月，量刑顯屬
    過輕不當，自有未合。被告上訴意旨，指摘原審此部分判決
    量刑過重不當，固無足取。公訴人上訴意旨，執前開情詞，
    指摘原審此部分判決不當，為有理由，自應由本院將原審此
    部分判決及其定執行撤銷改判。審酌被告酒醉後仍駕車，由
    後追撞毫無過失之被害人所騎之機車肇事，造成被害人枉送
    生命，過失情節至為嚴重，迄今仍未能與被害人家屬達成民
    事和解，態度非佳等一切情狀，量處有期徒刑1 年2 月，以
    資懲儆。本件被告撤銷改判所處之刑與前開上訴駁回部分所
    處之刑，定其應執行刑有期徒刑1年3月。
據上論斷，應依刑事訴訟法第368 條、第369 條第1 項前段、第
364 條、第299 條第1 項前段，刑法第276 條第1 項、第62條前
段、第51條第5款，判決如主文。
本案經檢察官蔡國禎到庭執行職務。
中    華    民    國  100     年    5     月    26    日
                  刑事第七庭    審判長法  官 莊飛宗
                                      法  官 蔡廣昇
                                      法  官 謝宏宗
以上正本證明與原本無異。
本判決不得上訴。
中    華    民    國  100     年    5     月    27    日
                                      書記官 蘇恒仁
附錄本判決論罪科刑法條：
中華民國刑法第185條之3
服用毒品、麻醉藥品、酒類或其他相類之物，不能安全駕駛動力
交通工具而駕駛者，處 1 年以下有期徒刑、拘役或科或併科 15
萬元以下罰金。
中華民國刑法第276條第1項
（過失致死罪）
因過失致人於死者，處2 年以下有期徒刑、拘役或2 千元以下罰
金。